【裁判字號】    89,易,2063
【裁判日期】    891120
【裁判案由】    傷害
【裁判全文】
臺灣臺北地方法院刑事判決                        八十九年度易字第二六三號
    公  訴  人  臺灣臺北地方法院檢察署檢察官
    被      告  甲○○
右列被告因傷害案件，經檢察官聲請簡易判決（八十九年度偵字第四四三二號），本
院改以通常程序審理，判決如左：
    主  文
甲○○無罪。
    理  由
一、公訴意旨略以：被告甲○○（原名王偉仁）於八十八年十二月二十六日中午十二
    時三十分許，夥同數名年籍不詳成年男子，至台北縣新莊市○○○路四一０巷一
    弄六號一樓告訴人丙○○住處，因帳目細故，竟基於共同傷害之故意，手持大哥
    大毆打告訴人丙○○，致告訴人丙○○右手拇指受傷，因認被告甲○○涉犯刑法
    刑法第二百七十七條第一項之普通傷害罪嫌等語。
二、按犯罪事實應依證據認定之，無證據不得推定其犯罪事實；次按對於現在不法之
    侵害，而出於防衛自己或他人權利之行為，不罰；復不能證明被告犯罪或其行為
    不罰者，應諭知無罪之判決，刑事訴訟法第一百五十四條、刑法第二十三條、刑
    事訴訟法第三百零一條第一項分別定有明文。又認定不利於被告之事實，需依積
    極證據，茍積極證據不足為不利於被告事實之認定時，即應為有利於被告之認定
    ，更不必有何有利之證據，最高法院三十年上字第八一六號判例可資參照，再被
    告所提出之證據縱屬不實，仍不可因被告所辯不可採或所提之證據不實，即認被
    告犯罪，仍應有足以認定被告有罪之積極證據，以為定罪之依據。而告訴人之告
    訴係以使被告受刑事訴追為目的，是其陳述是否與事實相符，仍應調查其他事實
    以資審認，始得為不利被告之認定，最高法院五十二年台上字第一三○○號判例
    可資參照。
三、公訴人認被告二人涉有傷害罪嫌無非係以右開事實，業據被害人丙○○指訴歷歷
    ，核與證人林信仲、林禎祥所結證相符，並有驗傷診斷書乙紙在卷可資佐證，被
    告上開所辯，顯係事後卸責之詞，不可採信，為主要論據。
四、然訊據被告甲○○固坦承曾於前揭時地與告訴人丙○○見面等情，然堅詞否認有
    何傷害之犯行，辯稱：當日係於民安西路三○九號四樓準備搬家事宜，雖有與丙○○打過照面，但並未與丙○○發生衝突，當時丙○○亦無受傷等語。經查：
  (一)告訴人丙○○曾因右手擦傷○‧五×○‧五公分之傷害，於八十八年十二月二十
    七日至行政院衛生署台北醫院就診等情，除據告訴人丙○○指陳在卷外，並有該
    醫院八十八年十二月二十七日診斷證明書附卷可稽。然告訴人陳稱傷害案件發生
    之日期為「八十八年十二月二十六日中午十二時三十分」，此語該診斷證明書所
    載之就診日期已有一日之隔，其於事發後並無不能立即為保留證據、就診驗傷之
    事由，則其「十二月二十七日」診斷證明書所載之傷勢是否為「十二月二十六日
    」所造成尚有可疑。
  (二)次，告訴人丙○○於偵查中陳稱：「‧‧‧‧八十八年十二月二十六日中午，他
    帶四、五人至我住處，叫我和管委會說他未吃錢，但是我無權過問的，他說如果
    不去，要我好看，大小聲的叫，在場一位用大哥大推我造成我拇指受傷，如傷單
    」（見八十九年度他字第三三○號卷第十四頁背面），是據告訴人所指當日真正
    造成傷害者係「在場一位」不知名人士，業非被告甲○○，而該動手人士為被告
    否認熟識等語在卷，是該動手之不知名人究竟何人？與被告甲○○有否關係？均
    無任何證據得以為不利於被告之認定，故逕推論被告甲○○與之有犯意聯絡、行
    為分擔云云，尚嫌速斷。
  (三)另按證人於審判外之陳述，除法律有規定者外，不得作為證據，刑事訴訟法第一
    百五十九條定有明文。傳聞證據既非親自耳聞眼見，在未究明前，自非可逕採為
    論罪之基礎。本件證人林信仲、林禎祥雖於偵查中證述被告甲○○有傷害之事實
    ，然證人林信仲亦證述：「（問：全案知情否？）是聽母親（即證人乙○○○）
    說的」、證人林禎祥並證稱：「（問：八十八年十二月二十六日中午王某待人打
    丙○○你有見到？）沒有，是我太太乙○○○親眼所見」（均見八十九年度偵字
    第四四三二號偵查卷第八頁背面、第九頁），然本院傳訊證人乙○○○，則證述
    ：「（問：八十八年十二月二十六日你有無看到甲○○與丙○○發生衝突？）沒
    有，我沒有親眼看見，當天下午丙○○到我家跟我說上一任的主委甲○○打他」
    （見本院八十九年十月三十一日筆錄），是證人林信仲、林禎祥、乙○○○之證
    述之內容，為「事後了解」之供述，則其證言是否為證人個人之意見，或係其個
    人推測之詞，或係傳聞而來，不無疑問，而究其等證言之實質來源均為告訴人丙○○，而與前述告訴人丙○○指述無異，難憑此為輔助告訴人指述，而為不利於
    被告之認定。至告訴人丙○○於本院審理時始終陳稱有鄰居在場親見等語，然直
    至本院辯論終結時，均無法提出任何可供傳喚之人名、住址以資查證，本院自無
    法傳查。此外，復查無其他積極證據可佐被告有單獨或共同傷害之事實，告訴人
    有瑕疵之指訴亦無其他證明可供究明，故尚難以告訴人片面之指訴遽認被告涉有
    罪嫌，則不能證明被告犯罪，揆之首揭說明，爰諭知被告無罪之判決。
據上論斷，應依刑事訴訟法第三百零一條第一項，判決如主文。
本案經檢察官林淑玲到庭執行職務
中    華    民    國      八十九      年      十一    月      二十      日
                                      臺灣臺北地方法院刑事第三庭
                                          法  官  郭  惠  玲
右正本證明與原本無異。
如不服本判決，應於判決送達後十日內，向本院提出上訴狀。
                                          書記官  林  淑  貞
中    華    民    國      八十九      年      十一    月     二十      日


司法院資訊處製作；財團法人民間司法改革基金會備份。
